臺灣高等法院高雄分院刑事判決　 100年度重上更(一)字第30號
上　訴　人
即　被　告　劉正富
選任辯護人　彭大勇律師
上　訴　人
即　被　告　周凱平
選任辯護人　薛西全律師
　　　　　　劉妍孝律師
上　訴　人
即　被　告　塗偉華
選任辯護人　陳世明律師
上列上訴人因傷害致死案件，不服臺灣屏東地方法院96年度訴字
第98號中華民國96年8 月27日第一審判決（起訴案號：臺灣屏東
地方法院檢察署94年度少連偵字第31號），提起上訴，判決後，
經最高法院第一次發回更審，本院判決如下：
    主  文
原判決關於劉正富、周凱平、塗偉華部分，均撤銷。
劉正富成年人與少年共同傷害人之身體，因而致人於死，處有期
徒刑玖年。
周凱平、塗偉華共同傷害人之身體，因而致人於死，周凱平處有
期徒刑捌年、塗偉華處有期徒刑柒年陸月。
    事  實
一、緣少年阮○○、林○○〈2 人為表兄弟關係，阮○○係民國
    （下同）77年10月生、林○○為75年10月生，姓名年籍各詳
    卷，另由少年法庭審理〉於93年8 月19日晚間11時許，因感
    情紛爭問題遭林聖賢毆打後，心有不甘，少年阮○○乃向周
    凱平（阮○○之母與周凱平之父為同居關係，行為時尚未成
    年）哭訴，周凱平得悉後，遂與林聖賢以電話聯絡相約於翌
    日（即93年8 月20日）凌晨1 時許，在屏東縣萬巒鄉萬金村
    「萬金營區」大門前之營區路談判。周凱平及少年阮○○、
    林○○等人復求壯大聲勢，又以不詳方式與親戚塗偉華（周
    凱平之表哥，行為時尚未成年）、成年人劉正富（阮○○、
    林○○2 人之舅舅）聯絡，告知上情而再召集人馬相約前往
    。渠等邀約既定後，周凱平遂騎乘機車（車號不詳）搭載不
    知情之友人楊維漢、少年阮○○則騎乘車牌號碼NF7- 689號
    重型機車搭載少年林○○，塗偉華、劉正富則與不知情之年
    平（劉正富外甥女劉玉惠之夫，由國防部高等軍事法院高雄
    分院判決無罪）及其他成年男子（姓名年籍均不詳）10多人
    ，分乘車號不詳之白色國瑞牌自用小客車（由年平駕駛，劉
    正富乘坐此車）、車號不詳之黑色馬自達牌休旅車（塗偉華
    乘坐此車）各1 輛及車號不詳之機車約4 、5 輛，相偕前往
    上開地點；而林聖賢方面，亦邀約包克強、洪駿華、洪家駿
    、洪俊彥、包嘉瑞、高冠群及兆鴻文等8 人，且高冠群、林
    聖賢、包克強各攜帶鋁棒2 支及鐵管1 支，分乘4 輛機車赴
    約。
二、俟93年8 月20日凌晨1 時許，林聖賢等8 人沿沿山公路行駛
    先抵達現場，並將車輛停放在「萬金營區」大門前營區路○
    ○路旁等候（最靠近營區大門依序林聖賢搭載包克強、兆鴻
    文搭載洪家駿、包嘉瑞搭載洪俊彥、高冠群搭載洪駿華），
    繼而周凱平、楊維漢、少年阮○○、林○○自潮州鎮之方向
    ，沿營區路由西往東方向，分乘上開2 輛機車隨後到達，周
    凱平並將機車正對高冠群（搭載洪駿華）之機車，吆喝稱「
    你們誰要代表出來談」，語畢，塗偉華、劉正富等人所分乘
    之白色國瑞牌自用小客車、黑色馬自達牌休旅車及機車4、5
    輛旋即抵達（即與周凱平等人自同方向前後抵達），並將車
    輛停放在營區路○○○道（即林聖賢等人之對向車道），塗
    偉華、劉正富及不詳成年男子10多人立即下車（除年平駕駛
    白色自用小客車暫留車內且未熄火外），周凱平見支援人馬
    到齊，乃與少年阮○○、林○○及塗偉華、成年人劉正富等
    人，共同基於傷害之犯意聯絡，由周凱平、塗偉華、劉正富
    手持鐵條、棍棒類之工具，率眾朝林聖賢等人揮打毆擊，少
    年阮○○、林○○亦持棍棒在旁伺機出手，林聖賢等人見狀
    乃四散逃逸（洪家駿躲藏於營區路○○路旁之水溝、洪駿華
    騎乘機車搭載包嘉瑞、洪俊彥騎乘機車搭載兆鴻文、高冠群
    獨自騎乘機車逃跑），過程中林聖賢遭劉正富持棍棒揮打背
    部（傷害部分未據告訴）後往營區大門方向逃跑，惟仍駕車
    之年平為阻止林聖賢，乃將車輛向左斜停於林聖賢面前，並
    基於上開犯意聯絡，亦持棍棒下車追趕林聖賢，幸而林聖賢
    火速沿反方向逃往「萬金營區」大門南側萬金橋旁之水溝內
    躲藏，其後現場僅存未能即時逃離之包克強，周凱平等人對
    於人之頭部甚為脆弱，如遭多人持棍棒、拳腳劇烈毆擊，客
    觀上已可預見恐生死亡之結果（主觀上未預見），仍朝包克
    強頭、臉部及四肢等身體各處猛力毆打，包克強不堪連番重
    擊終不支昏倒在地，受有左額瘀痕、左眼角擦傷、右手小指
    割裂傷、右腳趾多處割傷、後枕部挫裂傷、後枕部出血、頭
    骨線性骨折、硬膜下右前額出血、左後枕部出血、橋腦周邊
    出血及橋腦壞死等傷害，周凱平等人至此始罷手，各自以騎
    車或搭車方式（塗偉華改以騎乘機車之方式離開）循原路離
    開現場，林聖賢聽聞人車聲息遠離，始與躲避路旁水溝內之
    洪家駿回到現場，由林聖賢騎乘機車，搭載懷抱包克強之洪
    家駿，沿沿山公路往老埤村方向行駛欲將奄奄一息之包克強
    送醫，行經萬安橋時，又遇折返查探之阮○○、林○○，阮
    ○○在林聖賢之央求下，遂將自己馬力較強之機車換予林聖
    賢搭載包克強就醫。俟為警據報前往上開營區路現場，扣得
    林聖賢、包克強及高冠群等3 人遺留現場之鐵管1 支及鋁棒
    2 支。嗣包克強雖經屏東市國仁醫院急救，惟因上開頭部外
    傷導致中樞神經損傷，延至同年8 月25日清晨6 時許仍不治
    死亡，嗣經屏東縣警察局內埔分局報告檢察官相驗後循線查
    獲。
三、案經屏東縣警察局內埔分局報告臺灣屏東地方法院檢察署檢
    察官相驗後主動檢舉偵查起訴。
    理  由
一、證據能力部分：
(一)、被告周凱平於93年8 月20日警詢中之供述，對其本人或同案
    被告塗偉華涉案部分，均應有證據能力：
  1.按被告之自白，須非出於強暴、脅迫、利誘、詐欺、疲勞訊
    問、違法羈押或其他不正之方法，且與事實相符者，始得為
    證據，刑事訴訟法第156 條第1 項固有明文，此規定於被告
    未達於自白程度之不利己供述，亦有適用。然究竟有何遭強
    暴、脅迫、利誘或其他具體之不正訊問（詢問）方法而有非
    任意性之自白，仍須賴確切證據，並斟酌被告接受詢（訊問
    ）之始末經過等客觀情狀綜合判斷。
  2.被告周凱平雖辯稱：我於上開警詢中，因遭警方恐嚇須再拉
    1 人涉案，我始供出塗偉華云云（見原審卷(二)第69頁反面）
    ，然被告周凱平於檢察官93年8 月26日相驗訊問時已供稱：
    「（問：在警訊筆錄中尚有何事需更正？）我當時是在精神
    不好的狀況下接受訊問的，當時的筆錄我有看過，我認識字
    。（問：警訊筆錄是否有按照你的意思製作？）我要更正警
    訊筆錄說我當初在現場看到我表哥開1 台休旅車來幫我，後
    來事後我要離開現場同樣在萬金營區○○路遇到我表哥他告
    訴（我）那不是他叫人來的‧‧‧當初我同意接受夜間訊問
    ，現在只是要更正」等語在卷（見相驗卷第68、69頁），隻
    字未提有何遭員警以恐嚇之不正手段為不實供述之具體情節
    ，況其於同次偵訊中又供稱：我在上開警詢中為保護朋友，
    始未將楊維漢供出等語明確（見相驗卷第67頁），益見被告
    周凱平於警詢中仍有充分之自由意思決定其所述內容，故其
    空言辯稱遭警恐嚇致為不實之供述云云，要非事實，其上開
    警詢之供述，對其本人而言自有證據能力。
  3.按被告以外之人（包括證人、鑑定人、告訴人、被害人及共
    同被告等）於檢察事務官、司法警察官或司法警察調查中所
    為之陳述，與審判中不符時，其先前之陳述具有較可信之特
    別情況，且為證明犯罪事實存否所必要者，得為證據，刑事
    訴訟法第159 條之2 定有明文。上開同案被告周凱平於93年
    8 月20日警詢中之陳述，就被告塗偉華之涉案部分而言，雖
    屬審判外陳述，然被告周凱平於原審審理及本院審理中（見
    本院本次更審卷第127 頁、第128 頁）已翻異前供，改稱塗
    偉華未於鬥毆時到場，搭乘車輛前來之人我不認識，僅於欲
    離開現場時在營區路○ ○路口巧遇塗偉華云云，顯與上開警
    詢陳述不符，惟斟酌上開陳述乃出於被告周凱平之自由意思
    ，已如上述，且當時被告周凱平較無心理防備或未受外力干
    擾，顯具有較可信之特別情況，且被告周凱平為本案共犯，
    其陳述自屬證明犯罪所必要，依上開規定，應具有證據能力
    。
(二)、證人林聖賢、高冠群、洪俊彥於偵查中之證述：
  1.按被告以外之人於偵查中向檢察官所為陳述，除顯有不可信
    之情況者外，得為證據，刑事訴訟法第159 條之1 第2 項定
    有明文。偵查中對被告以外之人（包括證人、鑑定人、告訴
    人、被害人及共同被告等）所為之偵查筆錄，或被告以外之
    人向檢察官所提之書面陳述，性質上均屬傳聞證據。惟現階
    段刑事訴訟法規定檢察官代表國家偵查犯罪、實施公訴，依
    法其有訊問被告、證人及鑑定人之權，證人、鑑定人且須具
    結，而實務運作時，檢察官偵查中向被告以外之人所取得之
    陳述，原則上均能遵守法律規定，不致違法取供，其可信度
    極高。再者，該「被告以外之人」，如經法院於審理中傳喚
    到庭接受檢、辯雙方之交互詰問，賦予被告有與之對質、詰
    問其現在與先前陳述瑕疵之機會，自屬已充分保障被告之對
    質詰問權，職是，除反對該項供述得具有證據能力之一方，
    已釋明「顯有不可信之情況」之理由外，不得遽指該偵查中
    之陳述不具證據能力。
  2.查檢察官於93年8 月26日首次偵訊中，已命證人林聖賢、高
    冠群、洪俊彥依法具結，且於嗣後歷次偵訊中，均再告知上
    開具結仍有效力，自無庸重複具結，又證人林聖賢等人復經
    原審於審理中傳喚到庭，接受檢辯雙方之交互詰問，自屬充
    分保障被告之對質詰問權，又被告或辯護人均未曾提及檢察
    官在偵訊時有任何以不正方法取供而有顯不可信之情況，是
    依上開規定，渠等於偵訊時之證述，自有證據能力。
(三)、同案少年阮○○、林○○及證人林聖賢於臺灣屏東地方法院
    少年法庭94年度少調字第16號94年10月11日調查時，對被告
    涉案情節之供述及證述：
  1.按被告以外之人於審判外向法官所為之陳述，得為證據，刑
    事訴訟法第159 條之1 第1 項定有明文，其立法理由係認被
    告以外之人（包括證人、鑑定人、告訴人、被害人及共同被
    告等）之陳述係在法官面前為之，因其任意陳述之信用性已
    受確定保障之情況下所為，自得作為證據。不問係其他刑事
    案件之羈押訊問期日、勘驗期日、準備程序期日、審理期日
    或民事事件、行政訴訟程序，凡係在普通法院法官面前所為
    之陳述，均具有證據能力。
  2.同案少年阮○○、林○○及證人林聖賢於臺灣屏東地方法院
    少年法庭94年度少調字第16號94年10月11日調查時之供述、
    證述，為被告以外之人於審判外，向法官所為之陳述，且原
    審傳喚渠3 人於審理中經檢辯雙方之交互詰問，已保障被告
    等人之對質詰問權，自應有證據能力。
(四)、證人林聖賢、洪駿華、高冠群、洪家駿於94年4 月23日警詢
    、兆鴻文於94年4 月30日警詢之陳述：
    查林聖賢、洪駿華、高冠群、洪家駿、兆鴻文等人於原審審
    理中所為證述，與上開警詢陳述均有若干些微出入，然考量
    原審於訊問時距離案發時已近3 年，對於案發過程細節之記
    憶不免衰退或有混淆之虞，倘不以渠等前後多次陳述互核比
    較對照，實難窺案情之全貌；且林聖賢等人各自陳述內容雖
    不盡相符，惟此益見渠等並無勾串攀誣被告周凱平等人之意
    圖，復透過檢辯雙方於原審審理中之交互詰問，對被告等人
    之對質詰問權並無妨礙，故斟酌各項外部情況，認林聖賢等
    人於上開警詢時之供述，顯有較可信之特別情況，且為證明
    本件犯罪所必要，依刑事訴訟法第159 條之2 規定，應有證
    據能力。
二、關於事實之認定：
    訊據上訴人即被告劉正富、塗偉華均矢口否認有到場參與上
    開毆打包克強之行為；被告劉正富辯稱：我於93年8 月18日
    20時許，與家人在內埔鄉小吃店飲酒，迄至19日凌晨4 時許
    ，始與女友戴美紅前往內埔鄉某處汽車旅館睡覺休息，直至
    19日晚上6 、7 時許再至我任職台塑公司（位於高雄縣仁武
    鄉○○路100 號）之宿舍繼續睡覺，其間並未返回屏東，更
    無到場參與鬥毆云云，被告塗偉華辯稱：我事先雖有接獲周
    凱平來電表示與林聖賢在該處談判，然待我騎乘機車抵達時
    ，現場已無鬥毆情事，我僅與正欲離開現場之周凱平在T 字
    路口相遇云云。訊據上訴人即被告周凱平固供承有於上開時
    間、地點在場，惟否認有下手毆打包克強，辯稱：我雖與林
    聖賢等人約定前往現場談判，然我並未出手毆打包克強，事
    先亦無相互聯絡聚眾毆打對方之計畫，況搭乘白色小客車、
    黑色休旅車到場之人我均不認識，不知該批人為何毆打包克
    強云云。惟查：
(一)、被告劉正富、周凱平、塗偉華及其餘不詳成年男子10多人於
    上開時間、地點，分持鐵條、棍棒類之工具毆打被害人包克
    強之事實，業據被告周凱平於93年8 月20日警詢中供稱：當
    天我打電話找表哥塗偉華幫忙，塗偉華及其所召集之人是開
    1 部自用小客車及1 部休旅車到場，我先問對方（即林聖賢
    、包克強一方之人）有誰要出來談判，但對方拔腿就跑，混
    亂中從休旅車下來幾人持棍棒追打對方等語（見警卷第93至
    94頁）；同案少年阮○○、林○○於臺灣屏東地方法院少年
    法庭94年10月11日調查中供稱：塗偉華他們是周凱平找的，
    少年阮○○更供稱：那兩輛汽車的人也是周凱平叫來的（見
    臺灣屏東地方法院少調影卷第54、60頁），並經證人林聖賢
    、洪駿華、高冠群、兆鴻文、洪俊彥、洪家駿等人於警詢、
    臺灣屏東地方法院少年法庭調查、本案偵查及原審審理中證
    述如下：
  1.證人林聖賢於94年4 月23日警詢中證稱：被告劉正富持鐵條
    朝我身上打，包克強則遭20多人持鐵條、木棒包圍毆打，其
    中劉正富、周凱平、塗偉華均拿鐵條下手毆打；阮忠孝、林
    亞伯手上均有拿類似棍棒之工具，然有無出手我不清楚等語
    （見警卷第9 頁），繼而於臺灣屏東地方法院少年法庭94年
    度少調字第161 號案件具結證稱：2 名少年手上均持木棒，
    但不清楚實際有無出手等語（見臺灣屏東地方法院少調影卷
    第57頁），再於偵查中證稱：當天塗偉華係乘坐馬自達休旅
    車前來，劉正富坐何台車下來我不清楚，周凱平、劉正富、
    塗偉華及年平均有下手毆打包克強（劉正富是先打我再打包
    包克強，年平則是我要逃走時開車堵我，下車未追到我後又
    轉而毆打包克強）等情（見少連偵卷第157 至159 頁），嗣
    於原審審理中具結證稱：當天劉正富、周凱平係拿鐵製長型
    工具、塗偉華拿鐵棒、棍子之類工具，年平也持長型工具，
    該4 人均有下手毆打包克強（見原審卷(一)第144 頁反面至14
    7 頁）。
  2.證人洪駿華於94年4 月23日警詢中證稱：我有看到劉正富持
    木棒衝向包克強等語，並指認被告劉正富之相片（見警卷第
    39、132 頁），嗣於原審審理中具結證稱：因被告劉正富現
    在之模樣與照片中略有出入，故我僅能確認警卷第132 頁照
    片中之人有毆打包克強等語（見原審卷(一)164 頁）。
  3.證人高冠群於94年4 月23日警詢中證稱：我有看到周凱平、
    塗偉華持棍棒類工具打包克強等語（見警卷第45頁），又於
    95年7 月6 日偵查中證稱：當天周凱平嗆聲「誰可以代表」
    後，劉正富旋即從白色車子下來，塗偉華則由黑色休旅車下
    來等語（見少連偵卷第163 頁），嗣於原審審理中證稱：我
    騎乘機車逃跑前，看到塗偉華、劉正富持棍棒類工具從車上
    下來，惟搭乘之車輛現在已記不得，但可確定上開2 人均有
    毆打包克強等語（見原審卷(一)第160 、161 、163 頁）。
  4.證人兆鴻文於94年4 月30日警詢中證稱：當天周凱平先嗆聲
    說「誰可以出來談判」，約30、40秒後陸續即有2 台車及多
    台機車到場，有1 名176 至180 公分之男子一下車即持鐵條
    或木棒朝林聖賢毆打，伊邊騎車逃跑邊回頭，看到周凱平也
    持鐵條或木棒毆打包克強等語（見警卷第51頁），嗣於原審
    審理中具結證稱：我有看到周凱平、劉正富在場，劉正富係
    搭乘白色車輛前來，該2 人均攜帶長型棍狀工具毆打包克強
    等語（見原審卷(二)第164 頁）。
  5.證人洪俊彥於95年7 月6 日偵查中證稱：我有看到劉正富由
    白色車子下來，並持木棒毆打包克強等語（見少連偵卷第16
    0 頁），嗣於原審審理中具結證稱：被告劉正富攜帶木棍下
    車，先打林聖賢，因林聖賢逃跑，又去打包克強等語（見原
    審卷(一)第179 頁）。
  6.證人洪家駿於94年4 月23日警詢中證稱：我有看到周凱平、
    塗偉華跟一群人手持類似鐵棍之工具毆打包克強等語（見警
    卷第32頁），嗣於原審審理中具結證稱：我確有看見周凱平
    、塗偉華與其他人朝包克強方向衝去，另有1 個高高的男子
    亦持工具參與毆打，洪俊彥告訴我該人即為劉正富，我在偵
    查中所述關於劉正富之涉案情節，就是該名高高的男子所為
    等語明確（原審卷(一)第156 、158 頁反面）。
  7.另關於被告劉正富當天搭乘之車輛，業據證人洪家駿、洪駿
    華、高冠群、洪俊彥證稱係從白色車輛等語（見少連偵卷第
    160 、162 、163 頁、警卷第60頁），而證人林聖賢於原審
    審理中雖一度證稱：劉正富係由黑色休旅車下車（見原審卷
    (一)第144 頁反面），惟隨即再稱：我並未親眼目睹劉正富之
    下車過程，僅以該2 輛車輛之停車先後位置判斷，黑色休旅
    車一抵達案發現場即停車，我此時即看見劉正富，然白色車
    輛又往前開一段距離，並向左轉彎才停車後，又見年平下車
    ，故我認為劉正富可能係由黑色休旅車下來等語（見原審卷
    (一)第145 頁反面），故互核上開證詞，堪認年平所駕駛之白
    色自用小客車，應係在黑色休旅車之停車位置旁短暫停車讓
    被告劉正富下車後，年平再駕車往前並向左斜擋林聖賢之去
    路，方與事實相符。
(二)、又檢察官履勘現場時，被告周凱平及證人林聖賢等人亦就渠
    等所見現場人員、車輛停放地點等相關位置詳予指明，亦有
    檢察官勘驗筆錄、現場模擬照片、現場位置圖附卷可參（見
    少連偵卷第186 至187-13、240 至242 頁）。
(三)、雖證人林聖賢等人就渠等各自前後證述內容，均有些微出入
    ，而彼此所述情節亦未全然相符。惟按證人之證言或共同被
    告之陳述，縱令先後兩歧或未盡相符，仍得本於審理所得心
    證，就其一部分認為真實予以採取（參考最高法院77年度台
    上字第2764號判決），申言之，刑事案件之認事採證、證據
    之取捨及證據證明力之判斷，俱屬事實審法院之職權，苟無
    違證據法則，自不能指為違法；是證人之陳述證據，前後雖
    有差異或矛盾，事實審法院非不可本於經驗及論理法則，斟
    酌其他情形，作合理之比較，定其取捨，故而就陳述證據之
    一部，認為真實者，予以採取，亦非前揭法則所不許。茲查
    ：
  1.被害人包克強於案發之93年8 月20日凌晨遭毆打後，經送醫
    急救，延至同年8 月25日始不治死亡（詳後述），故林聖賢
    等人於93年8 月20日在內埔分局赤山派出所首次接受警詢時
    ，因被害人包克強尚在急救中，渠等僅就案情為概略描述，
    且除已熟識之少年阮○○、林○○2 人外，對其餘人別幾無
    著墨（甚且，被告周凱平亦為少年阮○○、林○○所供出）
    ，故林聖賢等人於案發之初，因對於被告周凱平、塗偉華、
    劉正富等人之人別資料毫無頭緒，自無從向警方陳明，自屬
    合理。又於93年8 月26日檢察官偵訊時（同日相驗屍體，惟
    訊問地點係在檢察署），雖證人林聖賢證稱：在場之被告4
    人均未打包克強云云；證人洪家駿證稱：我不曉得被告4 人
    有無打包克強云云；證人洪駿華、兆鴻文證稱：因已逃離現
    場而未看見包克強被打情形云云；洪俊彥證稱：我無法確定
    究係何人打包克強云云（見相驗卷第57、59、61、64頁）。
    然證人林聖賢復證稱：我曾在殯儀館遭周凱平父親恐嚇（見
    少連偵卷第157 頁）；證人高冠群證稱：當初在地檢署時，
    阮○○父親有說「你們給我小心一點」，我害怕被報復（見
    警卷第47頁）；證人兆鴻文、洪俊彥證稱：在殯儀館時，阮
    ○○父親有說「你們排灣族的，給我小心一點」（見警卷第
    53、59頁）。足認林聖賢等人於第二次面對司法機關訊問時
    ，係同時面對被害人死亡、又受被告或同案少年家屬之口頭
    警告之雙重壓力下，內心仍囿於遭報復之恐懼而未敢吐實，
    遂隱匿被告周凱平、塗偉華、劉正富等人之涉案情節，亦可
    理解。
  2.又證人林聖賢證稱：我躲藏於水溝前有看到包克強被10幾人
    圍毆，時間應有3 、4 分鐘等情（見少年偵卷第159 頁、14
    7 頁）；又證人洪家駿證稱：我見對方打人後旋即躲藏於營
    區路○○路旁之水溝，但在逃離之前有目睹部分打人情節等
    情（見原審第一卷第157 頁），而其餘洪駿華等人於眼見肢
    體衝突發生後，旋即四散逃逸（洪駿華騎乘機車搭載包嘉瑞
    、洪俊彥騎乘機車搭載兆鴻文、高冠群獨自騎乘機車逃跑）
    乙節，亦經證人洪駿華等人證稱在卷（見原審卷(一)第152 、
    160 、164 頁、原審卷(二)第165 頁）；準此，不可否認者，
    林聖賢等人各自於倉皇逃跑之匆促時間下所目擊之情節，確
    無法涵蓋案發現場之所有層面，惟依本件鬥毆時間歷時非長
    ，在場人數眾多（包含林聖賢、包克強一方之人數顯逾20人
    ）之混亂場面以觀，倘苛求林聖賢等人就案發過程之細節，
    何人搭何車到場、何人有無出手、出手之先後次序等枝微末
    節，須鉅細靡遺、隻字不漏且為相互吻合之證述，誠屬強人
    所難。
  3.況比對林聖賢等人於原審審理中之證詞，仍有若干不符或缺
    漏者（如證人洪家駿並未明確指明所見高個男子即為劉正富
    、證人兆鴻文未能指認塗偉華在場、證人洪駿華未指認劉正
    富在場、證人包嘉瑞於原審審理中坦稱關於先前所稱劉正富
    涉案部分均係聽聞林聖賢所述，並未親自見聞等語），是倘
    林聖賢等人確有誣陷被告周凱平等人之意圖，理當詳予勾串
    、羅織情節，豈有自陷於矛盾不符，令被告、辯護人輕易指
    摘瑕疵之窘境？而渠等對已坦承有在現場之被告楊維漢，均
    以對其面貌並無印象為由未予指認，益見林聖賢等人並無強
    入本案被告於罪之意思，故本院認證人林聖賢等人之證詞內
    容，確為渠等就各自所見、記憶所及有限之情節為忠實之呈
    現，自非不得互核補強而勾稽案發過程之全貌，被告周凱平
    等人之辯護意旨認林聖賢等人不利之指證不可採信云云，自
    無可取，而被告劉正富之辯護人請求對林聖賢等上開證人為
    測謊鑑定（見原審卷(一)第143 頁），核無必要。
(四)、被告塗偉華雖辯稱：我事先雖有接獲周凱平來電表示與林聖
    賢在該處談判，然待我騎乘機車抵達時，現場已無鬥毆情事
    ，我僅與正欲離開現場之周凱平在T 字路口相遇云云，然：
  1.被告周凱平於93年8 月20日警詢中已供稱：我表哥塗偉華有
    召集多人分乘自用小客車、休旅車各1 輛到場幫忙等情（見
    警卷第93頁），雖於嗣後偵審程序中均改稱：因警方要求我
    再供出1 人，我為保護朋友楊維漢，始為不實之供述云云（
    見原審卷(二)第73頁），惟本案目前所知之到場人員中，林聖
    賢等人始終不知有被告楊維漢此人，直至原審審理中對其面
    貌仍無法辨識，倘非被告周凱平於93年8 月26日偵訊時主動
    供出：「被告楊維漢有隨同周凱平到場」一事，應無人知曉
    ；而被告周凱平與塗偉華亦有表親之親屬關係，且被告周凱
    平、塗偉華均自承周凱平事先有以電話聯絡塗偉華到場關心
    談判之事，益見其2 人感情甚篤，是被告塗偉華倘無涉案，
    被告周凱平豈有為迴護外人楊維漢反誣指至親塗偉華入罪之
    理？
  2.又證人周凱平並不否認於離開現場前，有向休旅車上之人喊
    問「塗偉華是否在車內」一情，惟推稱：係因事前有聯絡塗
    偉華，然塗偉華並未前來，始探詢該車輛之人是否與塗偉華
    有關云云（見少連偵卷第169 頁、原審卷(二)第71頁），而被
    告塗偉華之辯護人亦執此說詞，認被告塗偉華應未於鬥毆時
    在現場云云，然被告塗偉華確搭乘黑色休旅車到場，且持棍
    棒類工具毆打包克強乙節，迭據證人林聖賢、高冠群、洪家
    駿證述明確，已如前述，但被告塗偉華究竟搭乘何交通工具
    離開現場，則因林聖賢等人分頭竄逃而無一人目擊，參酌原
    本搭乘2 輛車輛、騎乘機車到場圍毆包克強之人均在極快速
    、混亂之場景中下車，是眾人於鬥毆結束後，為求火速離開
    ，自不必然以原車為交通工具，而被告周凱平雖確知塗偉華
    係搭乘車輛前來，混亂中亦不知塗偉華已先一步騎乘機車離
    開，始有向車內之人喊問「塗偉華是否在車上」之舉動，否
    則，衡諸常理，身陷不明人士之鬥毆場景中，內心已極度恐
    懼，何來勇氣再與該批逞兇鬥狠之人士交談？足徵被告塗偉
    華前揭辯解，要與事實不符，委無可採。
(五)、被告劉正富雖辯稱：我於8 月18日20時許，與家人在內埔鄉
    小吃店飲酒，迄至19日凌晨4 時許，即與女友戴美紅前往內
    埔鄉某處汽車旅館睡覺休息，直至19日晚上6 、7 時許再至
    位於高雄縣仁武鄉之公司宿舍繼續睡覺，案發時間我人不在
    屏東云云，而證人戴美紅於原審審理中亦證稱：我與劉正富
    在內埔鄉卡拉OK店喝完酒時，已接近19日天亮，渠2 人旋即
    共乘伊之自用小客車，至內埔鄉某汽車旅館繼續睡覺，一直
    睡到19日傍晚，嗣則由劉正富去喝酒地點騎機車，我則開車
    一同至劉正富所任職位在高雄縣仁武鄉○○路對面之公司宿
    舍，回到宿舍後整夜均與劉正富一同休息睡覺，迄至清晨始
    離開云云。惟：
  1.關於被告劉正富與戴美紅抵達劉正富公司宿舍之時間，證人
    戴美紅於原審審理中證稱：係晚上7 、8 時許云云（見原審
    卷(二)第171 頁），然其於警詢中係證稱：我與劉正富係於20
    日凌晨時前往對面超商購買物品後始進入公司宿舍（見少連
    偵卷第200 頁），兩者顯有不符；再就戴美紅離開劉正富公
    司宿舍之時間，被告劉正富於93年12月19日警詢中係供稱：
    戴美紅係於8 月20日凌晨1 、2 時或清晨6 時許離開宿舍，
    我不確定等語（見警卷第116 頁），亦與戴美紅於原審審理
    中所稱迄至清晨始離去等語，彼此所為陳述不符，復依劉正
    富與戴美紅所述可知，渠2 人於93年8 月18日夜間在內埔鄉
    小吃店飲酒完畢後，於同年8 月19日白天，均因酒醉而接近
    整日昏睡之狀態，且19日晚間返回宿舍後，竟又繼續睡覺至
    翌日（20日）之清晨，若謂渠等宿醉嚴重，或可理解，然中
    途竟又各自騎乘機車、駕駛車輛順利抵達高雄縣仁武鄉公司
    宿舍，精神時好時壞之起伏狀態，已悖於常情。
  2.又檢察官於本案偵查中核發通訊監察書，監聽被告劉正富之
    行動電話（門號0000000000）結果，其與阮○茹（即阮○○
    胞姐）之行動電話（0000000000）於95年7 月12日10時27分
    許之通話內容，被告劉正富顯亟欲在阮○茹被通知於同日（
    95年7 月12日）接受警詢前，影響阮○茹關於93年8 月18日
    飲酒行程之記憶；甚且，當阮○茹對於當天之日期顯無把握
    時，並一再表示「我是不知道日期」、「不是18號吧」等語
    後，被告劉正富仍一口咬定係8 月18日，有阮○茹警詢筆錄
    、通訊監察譯文在卷可佐（見少連偵卷第204 頁、原審卷(三)
    第87至60頁），雖證人阮○茹於警詢中對於飲酒之日期仍依
    自己意思據實證稱不清楚而未受劉正富之不當影響，惟已足
    見被告劉正富所執「案發時因酒醉睡倒於公司宿舍」上開說
    詞，不足採信。
  3.再者，被告劉正富固曾於93年12月29日警詢時，提出「93年
    8 月20日凌晨0 時46分」，在高雄縣仁武鄉189 號「統一超
    商」（即位於劉正富所任職台塑公司對面）購物之統一發票
    ，該張統一發票，已因不明原因而滅失，且統一超商股份有
    限公司之存根聯因過保存期限而未流存等情，業據負責製作
    該警詢筆錄之員警林泳亨於原審審理中證稱無訛（見原審卷
    (二)第76頁），並有該公司高屏營運部96年7 月4 日（九六）
    超商高字第052 號函在卷可參（見原審卷(二)第183 、184 頁
    ），然該統一發票並無登載購物者之姓名（此為被告劉正富
    所不否認，見少連偵卷第172 頁），是該統一發票縱屬存在
    ，惟究為何人購物所取得，自屬不明（非無可能為戴美紅自
    行離開劉正富之宿舍時順便購物所得），要難遽為有利被告
    劉正富之認定。至辯護人請求調閱上開統一超商之監視錄影
    帶乙節，然據證人即超商負責人李光揮於警詢中證稱：我店
    內之監視錄影帶僅保留7 日，之後即重複使用等語明確（見
    原審卷(二)第186 、187 頁），故此部分證據，自屬無從調查
    ，是被告劉正富所辯上情，尚難證明與事實相符，要無可採
    。
  4.又證人即同案被告周凱平雖於本院前審證稱：沒看到劉正富
    在現場云云（見本院前審卷第171 頁）、於本院本次更審證
    稱：於案發前我未透過任何方式將訊息告訴劉正富，案發當
    時我全程在場，未看到被告劉正富在現場云云（見本院本次
    更審卷第126 頁背面、第127 頁正面）；惟證人周凱平縱未
    看到被告劉正富在現場屬實，但有如前述，案發現場人多又
    混亂，證人周凱平未注意每一細節，以致未發現被告劉正富
    在現場，被告劉正富不能執此而為有利之辯解；又證人周凱
    平證稱案發前我未透過任何方式將訊息告訴劉正富，但同時
    又證稱並沒有其他人把要談判的事告訴被告劉正富（見本院
    卷第127 頁正面），惟衡諸常情，他人有無將要談判訊息告
    訴被告劉正富，證人周凱平如何得知？其竟證稱「沒有」，
    足見證人周凱平就此部分之證述有所隱瞞而不足採信。
(六)、又被害人遭被告周凱平等人毆打成傷倒地不起後，被告周凱
    平等人旋即分乘車輛及機車離開現場，而林聖賢聽聞人車聲
    息遠離，始與躲避路旁水溝內之洪家駿回到現場，由林聖賢
    騎乘機車搭載懷抱包克強之洪家駿，沿沿山公路往老埤村方
    向欲將奄奄一息之包克強送醫，行經萬安橋時，又遇折返查
    探之阮○○、林○○，阮○○在林聖賢之央求下，遂將自己
    馬力較強之機車換予林聖賢搭載包克強前往屏東市國仁醫院
    急救等情，業據證人林聖賢證稱在卷，惟包克強仍因傷重延
    至93年8 月25日清晨6 時許不治死亡，復經檢察官督同法醫
    師相驗解剖結果，被害人受有左額瘀痕、左眼角擦傷、右手
    小指割裂傷、右腳趾多處割傷、後枕部挫裂傷、後枕部出血
    、頭骨線性骨折、硬膜下右前額出血、左後枕部出血、橋腦
    周邊出血及橋腦壞死等傷害，認被害人之死亡原因為鬥毆過
    程所生頭部外傷導致中樞神經損傷死亡等情，有國仁醫院醫
    院診斷證明書、臺灣屏東地方法院檢察署鑑定驗斷書、相驗
    筆錄、相驗屍體證明書、相驗解剖照片、法務部法醫研究所
    （93）醫鑑字第1285號鑑定書附卷可佐（見相驗卷第51至52
    、105 至134 頁、147 至154 頁）。
(七)、按共同實施犯罪行為之人，在合同意思範圍以內，各自分擔
    犯罪行為之一部，相互利用他人之行為，以達其犯罪之目的
    者，即為共同正犯；又共同正犯之意思聯絡，不限於事前有
    所協議，其於行為當時，基於相互之認識，以共同犯罪之意
    思參與者，亦無礙於共同正犯之成立，且其意思聯絡表示之
    方法，並不以明示通謀為必要，即相互間有默示之合致，自
    無不可（最高法院73年台上字第1886號判例、88年台上字第
    718 號、90年度台上字第3911號判決可資參照）：
  1.被告周凱平雖辯稱：我與林聖賢僅約在該處談判，不知為何
    該批不認識的人會搭乘轎車、休旅車汽車到場，且持棍棒打
    人云云。然本案乃肇因於少年阮○○、林○○於93年8 月19
    日晚上11時許，因感情紛爭問題遭林聖賢毆打後，心有不甘
    ，少年阮○○乃向周凱平哭訴，周凱平得悉後，遂與林聖賢
    電話聯絡相約於翌日（即93年8 月20日）凌晨1 時許在屏東
    縣萬巒鄉萬金村「萬金營區」大門前之營區路談判等情，為
    被告周凱平、同案少年阮○○、林○○所不否認，並經證人
    林聖賢證稱在卷，足見被告周凱平係有向林聖賢討公道之意
    ，自非出於善意。
  2.又林聖賢一方等8 人係攜帶鋁棒、鐵管等工具到場乙節，業
    據渠等證稱在卷，足認被告周凱平與林聖賢事前邀約談判後
    ，對於雙方倘一言不合恐有械鬥情事，必有所悉，是被告周
    凱平及少年阮○○、林○○先一步到場時，見林聖賢一方之
    人數倍於己方，卻無任何恐懼、怯懦，竟仍敢主動起頭對林
    聖賢方之人吆喝「誰要出來談判」，若非明知己方將有相當
    人數之支援人馬攜帶械鬥工具隨後到場，衡情豈有膽量於赤
    手空拳、寡不敵眾之劣勢下，主動挑起衝突？
  3.再上開搭乘自白色自用小客車、黑色休旅車（包括被告塗偉
    華、劉正富）及不詳機車之人，係在被告周凱平向高冠群等
    人問「誰可代表出來談判」語畢，旋即到場，且眾人下車後
    均二話不說即朝林聖賢、包克強等人毆打乙節，業據被告周
    凱平於93年8 月20日警詢中自承在卷，並經證人高冠群、兆
    鴻文等人證稱明確業如上述，再依卷附現場人員、車輛位置
    圖及模擬照片可知（見少連偵卷第83、177 頁），周凱平係
    近距離向高冠群發問，是倘上開搭乘車輛到場之人與周凱平
    等人間毫無聯繫，豈可能於抵達現場後，即準確地僅攻擊林
    聖賢等人，而未將被告周凱平、少年阮○○、林○○誤為同
    一夥人？況常人遇此混亂鬥毆之場面，理應爭相走避，唯恐
    遭橫禍波及，豈有如被告周凱平等人竟泰然處之直至被害人
    包克強傷重倒地，鬥毆之人紛紛搭乘車輛、機車離去後，亦
    未救助被害人即隨同車輛離開之理？益見被告周凱平前揭辯
    詞，悖離常情甚鉅，無可採信。
  4.參酌被告周凱平、少年阮○○、林○○及被告塗偉華、劉正
    富等人間均有親屬關係（見少連偵卷第146-1 頁之親屬系統
    表），故身為晚輩之被告周凱平、少年阮○○、林○○等人
    在外受有委屈而轉向年長之劉正富、塗偉華求援，亦屬合於
    情理，足徵被告周凱平、少年阮○○、林○○等人，事前必
    以不詳方式與被告塗偉華、劉正富聯繫到場逞兇，而被告塗
    偉華、劉正富再各自召集人馬10多人分乘車輛、機車到場，
    復參酌渠等均攜帶鐵條、棍棒等工具到場，堪認相互間必基
    於傷害之犯意聯絡，要無疑義。
(八)、辯護意旨雖認依現存卷證，並無被告周凱平、塗偉華、劉正
    富等人之通聯記錄可資審認渠等是否有於案發前電話聯繫之
    情事，惟：本案承辦檢察官於相驗後，旋於翌日（93年8 月
    27日）依職權調取相關涉案人等所使用行動電話於93年8 月
    19、20日之通聯記錄暨各該門號之申請人資料，並於93年9
    月15日交付內埔分局員警戴良潭釐清通聯狀況乙節，業據證
    人戴良潭於原審審理中證稱在卷（見原審卷(二)第173 頁反面
    ），並有臺灣屏東地方法院檢察署辦案進行單附卷可參（見
    相驗卷第98 -1 頁），嗣後戴良潭於93年10月20日調職，本
    件改由同分局員警林泳亨、林楓凱接辦，惟嗣後移送檢察署
    之卷證內所附之通聯紀錄卻缺漏甚多，而證人戴良潭起初證
    稱：我僅收受檢察官所交付之通聯記錄，自己並未再調取，
    且全數移交接手之承辦人等語（見原審卷(一)第101 頁、原審
    卷(二)第174 頁）。然細察卷附周凱平所使用之行動電話（門
    號0000000000）於93年8 月20日通聯記錄之傳真調閱資料，
    卻為員警戴良潭於93年10月13日以自己名義調閱（見少連偵
    卷第47頁），顯見員警戴良潭上開證詞，已有虛妄；況且，
    倘原由檢察官所調閱之通聯紀錄係不慎遺失，衡情員警戴良
    潭於93年10月13日以自己名義調取時，自應調閱被告周凱平
    於93年8 月19日至20日之通聯紀錄，或認因經費不足而無法
    全數調取者，亦應立即向檢察官報告以求補救，詎員警戴良
    潭竟擅自縮減調閱之期限（僅調取「8 月20日」單日），而
    證人戴良潭於原審審理中，就此重大疑點仍支吾其詞（見原
    審卷(二)第174 頁），綜觀相關卷證，上開檢察官所調閱而交
    付員警戴良潭查辦之多份通聯紀錄，究竟係在本件先後承辦
    之員警戴良潭、林泳亨、林楓凱何人手中何以遺失？宜由檢
    察官另行卓處。惟上開通聯記錄雖已遺失且無從再予調取，
    但由上開卷證資料，已足認定被告三人犯罪，是亦難執此而
    為有利被告周凱平等人之認定。
(九)、又刑法上之傷害致人於死罪為結果犯，如多數人下手毆打，
    本有犯意之聯絡，即屬共同正犯，對於共犯間之實施行為，
    既互相利用，就傷害之結果，自應同負責任，又死亡之結果
    ，係行為人間合同行為所致，無論死於何人所加之傷，在共
    犯間均應同負全部之責，並無分別何部分之傷孰為下手人之
    必要（最高法院19年上字第1846號、27年上字第755 號判例
    參照）；且加重結果犯，以行為人能預見其結果之發生為要
    件，所謂能預見乃指客觀情形而言，與主觀上有無預見之情
    形不同，若主觀上有預見，而結果之發生又不違背其本意時
    ，則屬故意範圍（最高法院47年台上字第920 號判例揭櫫甚
    詳），亦即刑法第17條所指之「能預見」，係指加重結果之
    發生，依客觀情形，在一般人之通常觀念可得預見，而非出
    於偶然者，始克相當。查被告等人離開現場前，被害人包克
    強已倒地不起乙節，業據證人即載送包克強就醫之林聖賢、
    洪家駿證稱無訛，且被害人到院急救時，其鼻孔及耳朵均有
    流血，亦有卷附國仁醫院之外傷圖可查（見原審卷(二)第97頁
    ），復觀諸前揭被害人之傷情，可見被害人頭、臉部等處遍
    佈大小不一之瘀痕、擦傷，而顱腔內部各處出血之情形亦甚
    嚴重，足徵被告周凱平、塗偉華、劉正富及其餘不詳10多人
    手持棍棒、鐵條等工具，對包克強1 人圍毆之力道非輕，而
    少年阮○○、林○○亦在場全程目睹毆打過程，對施暴情節
    之嚴重亦無可能不知，衡諸人之頭部內有極為脆弱且為生命
    中樞所在之腦部，故多人手持鐵條、棍棒猛朝1 人之頭、臉
    部連番毆擊，恐造成顱內出血致生死亡之結果乙情，客觀上
    顯為一般人可得預見，故被告劉正富、周凱平、塗偉華與少
    年阮○○、林○○等人，就被害人上開死亡之結果，於客觀
    上應均能預見，且被害人之死亡確因渠等前開傷害行為所致
    ，兩者間有相當因果關係，揆諸前揭說明，上開下手施暴之
    被告周凱平、塗偉華、劉正富及其餘不詳10多人及有犯意聯
    絡而未下手實施之少年阮○○、林○○，均應同負傷害致死
    之共犯責任，至為顯然。
(十)、至於被告劉正富及其辯護人請求將被告劉正富送測謊鑑定（
    見本院本次更審卷第62頁背面、第83頁），因事證已臻明確
    ，核無必要，併此敘明。
(十一)、綜上所述，被告劉正富、周凱平、塗偉華3 人所辯，均屬事
    後卸責之詞，不足採信，渠等有上開傷害致人於死之犯行，
    均堪以認定，應依法論科。
三、關於論罪部分：
(一)、按行為後法律有變更者，適用行為時之法律。但行為後之法
    律有利於行為人者，適用最有利於行為人之法律，刑法第2
    條第1 項定有明文。本件被告等人行為後，刑法雖於94年2
    月2 日經總統公布修正，並於95年7 月1 日施行，然倘新舊
    法規定於罪刑適用之結果，處罰之輕重並無不同，該修正即
    非屬刑法第2 條之「法律變更」情形，自無新舊法比較適用
    之問題，應依一般法律適用原則，適用裁判時法（最高法院
    95年度第21次刑事庭會議決議參照），經核本案論罪科刑所
    適用之刑法第28條，尚無上開「法律變更」情形，爰依一般
    法律適用原則，依裁判時法論處，先予敘明。
(二)、核被告劉正富、周凱平、塗偉華所為，均係犯刑法第277 條
    第2 項前段之傷害致人於死罪。被告劉正富、周凱平、塗偉
    華與其餘不詳姓名、年籍之成年男子10多人間，就上開犯行
    間，有犯意聯絡及行為分擔，另與未下手實行傷害之少年阮
    ○○、林○○亦有犯意聯絡，均為共同正犯。又被告劉正富
    於行為時已為成年人，而共犯阮○○、林○○於行為時均為
    14歲以上未滿18歲之少年（各有渠等年籍資料在卷可參），
    故被告劉正富應依兒童及少年福利法第70條第1 項規定，加
    重其刑，惟法定刑無期徒刑部分，依法不得加重。
四、撤銷改判之理由：
    原審論處被告劉正富成年人與少年共同傷害致人於死罪刑、
    被告周凱平、塗偉華傷害致人於死罪刑，固非無見；惟查，
    年平業經國防部高等軍事法院高雄分院96年度上訴字第95號
    判決無罪在案（見本院上訴審卷第214 頁至218 頁），原審
    認被告三人有與年平共犯本案犯罪（見原審判決第23頁第10
    行），即有未合；且原判決雖就被告劉正富部分依兒童及少
    年福利法第70條第1 項加重其刑，但未敘明法定刑無期徒刑
    部分依法不得加重，亦有未洽，被告三人上訴意旨仍執陳詞
    均否認犯罪，而指摘原判決此等部分不當，雖不足取，但原
    判決此等部分既有上開可議之處，仍無可維持，應由本院將
    原判決關於被告劉正富、周凱平、塗偉華部分均撤銷改判。
    爰審酌被告劉正富等3 人均無前科，其僅因少年阮○○、林
    ○○與林聖賢間有糾紛，竟萌生教訓對方之動機而糾眾到場
    ，復以10多人持棍棒圍毆1 人之殘忍手段，共同對無辜之被
    害人包克強以私刑報復之暴行傷害致死，而被告3 人均有下
    手毆打被害人，被告周凱平為提議之人，被告劉正富乃被告
    周凱平及同案少年等人之長輩，竟未加勸阻，反而共同參與
    犯罪，且被告三人迄今仍不願與被害人家屬和解，及渠等犯
    罪後之態度等一切情狀，分別量處如主文第二項、第三項所
    示之刑。末查，扣案之鐵條1 支及鋁棒2 支，各為林聖賢、
    包克強、高冠群攜帶前往現場乙節，業據證人林聖賢、高冠
    群證述在卷（見相驗卷第57、62頁），爰不予宣告沒收。
五、同案被告楊維漢，業經本院前審判決無罪確定；另案被告年
    平，亦經國防部高等軍事法院高雄分院判決無罪各在案，併
    此敘明。
據上論斷，應依刑事訴訟法第369 條第1 項前段、第364 條、第
299 條第1 項前段，兒童及少年福利法第70條第1 項，刑法第28
條、第277 條第2 項，判決如主文。
本案經檢察官王登榮到庭執行職務。
中　　華　　民　　國　100 　　年　　11　　月　　28　　日
                  刑事第十庭    審判長法  官  陳中和
                      　　            法  官  林水城
                　　                  法  官  邱永貴
以上正本證明與原本無異。
如不服本判決應於收受本判決後10日內向本院提出上訴書狀，其
未敘述上訴理由者，並得於提起上訴後10日內向本院補提理由書
狀（均須按他造當事人之人數附繕本）「切勿逕送上級法院」。
中　　華　　民　　國　100 　　年　　11　　月　　28　　日
                   　  　　           書記官  盧雅婷
附錄本判決論罪科刑法條：
刑法第277條：
傷害人之身體或健康者，處3 年以下有期徒刑、拘役或1 千元以
下罰金。
犯前項之罪因而致人於死者，處無期徒刑或7 年以上有期徒刑；
致重傷者，處3 年以上10年以下有期徒刑。
